臺灣高等法院臺南分院刑事判決　　　　100年度上訴字第252號
上　訴　人
即　被　告　黃良發
上列上訴人因毒品危害防制條例案件，不服臺灣臺南地方法院99
年度訴字第1424號中華民國99年12月14日第一審判決（起訴案號
：臺灣臺南地方法院檢察署99年度營毒偵字第135 、300 號），
提起上訴，本院判決如下：
    主  文
上訴駁回。
    理  由
一、按不服地方法院之第一審判決而上訴者，應向管轄第二審之
    高等法院為之。提起上訴，應以上訴書狀提出於原審法院為
    之。上訴書狀應敘述具體理由。第二審法院認為上訴書狀未
    敘述理由者，應以判決駁回之。刑事訴訟法第361 條第1 項
    、第2 項、第350 條及第367 條前段分別定有明文。而所謂
    不服第一審判決之具體理由，必係依據卷內既有訴訟資料或
    提出新事證，指摘或表明第一審判決有何採證認事、用法或
    量刑等足以影響判決本旨之不當或違法，而構成應予撤銷之
    具體事由，始克當之（例如：依憑證據法則具體指出所採證
    據何以不具證據能力，或依憑卷證資料，明確指出所為證據
    證明力之判斷如何違背經驗、論理法則）；倘僅泛言原判決
    認定事實錯誤、違背法令、量刑失之過重或輕縱，而未依上
    揭意旨指出具體事由，或形式上雖已指出具體事由，然該事
    由縱使屬實，亦不足以認為原判決有何不當或違法者（例如
    ：對不具有調查必要性之證據，法院未依聲請調查亦未說明
    理由，或援用證據不當，但除去該證據仍應為同一事實之認
    定），皆難謂係具體理由，俾與第二審上訴制度旨在請求第
    二審法院撤銷、變更第一審不當或違法之判決，以實現個案
    救濟之立法目的相契合，並節制濫行上訴（最高法院97年度
    台上字第892 號刑事判決意旨參照）。
二、上訴意旨略稱：被告前所犯毒品案件，已於94年1 月12日執
    行完畢，被告固於99年4 月30日再犯本件毒品案件，已逾 5
    年，為五年以後再犯，依法應先經觀察、勒戒或強制戒治處
    分。原審遽行判決被告有罪，自非合法。爰提起上訴，請求
    將原判決撤銷，更為適當合法之判決云云。
三、惟查：原審據以判決認定被告有施用毒品犯行，係依憑被告
    黃良發之自白，且經警兩度採其尿液送驗結果，均呈甲基安
    非他命、嗎啡陽性反應，有臺南縣警察局新營分局民治派出
    所採取尿液名冊、採取尿液編號對照表、臺南縣警察局白河
    分局毒品犯罪嫌疑人尿液採驗作業管制紀錄清冊各一份及長
    榮大學99年4 月16日、同年8 月9 日出具之確認報告各一紙
    在卷可憑（見99年度營毒偵字第135 號卷第37至39頁、99年
    度營毒偵字第300 號卷第35之1 至36頁）。而扣案之毒品經
    送驗結果，99年4 月3 日扣案之白色塊狀粉末1 包（含包裝
    袋）檢出海洛因成分，檢驗前淨重0.725 公克，檢驗後淨重
    0.715 公克；而99年7 月25日扣案之粉末17包均含毒品海洛
    因成分，合計淨重1.89公克（驗餘淨重1.86公克，包裝總重
    5.51公克）；同日扣案之毒品4 包則呈安非他命反應，毛重
    11.5公克，此分別有高雄市立凱旋醫院99年5 月16日高市凱
    醫驗字第13002 號濫用藥物成品檢驗鑑定書、法務部調查局
    濫用藥物實驗室99年8 月17日調科壹字第099230182 70號鑑
    定書、臺南縣警察局白河分局偵辦毒品危害防制條例毒品初
    步檢驗報告書各一份在卷可按（見99年度營毒偵字第135 號
    卷第28頁、99年度營毒偵字第300 號卷第39頁、白河分局警
    卷第8 頁）。此外，並有上開驗餘之第一級毒品海洛因共18
    包、第二級毒品安非他命4 包、注射針筒共12支、白糖1 包
    、安非他命吸食器1 個扣案可資佐證，足認被告之自白與事
    實相符，應可採信。再說明依最高法院97年9 月9 日97年度
    第五次刑事庭會議決議意旨，被告前曾因施用毒品案件，經
    法院裁定送勒戒處所觀察、勒戒後，認為無繼續施用毒品之
    傾向，於89年11月28日釋放，並經臺灣臺中地方法院檢察署
    檢察官以89年度毒偵字第7134號為不起訴處分（初犯）。然
    其再度施用毒品，又經法院裁定送勒戒處所觀察、勒戒後，
    認為有繼續施用毒品之傾向，然因毒品危害防制條例修正，
    於93年1 月9 日釋放；而刑罰部分則經臺灣臺中地方法院以
    92年度訴字第2703號判決判處有期徒刑8 月確定，於94年1
    月12日縮刑期滿執行完畢（5 年內再犯），有臺灣高等法院
    被告前案紀錄表在卷可按，則其本次再度施用第一級毒品海
    洛因、第二級毒品甲基安非他命，已與毒品危害防制條例前
    揭條文所稱「5 年後再犯」之情形相異，自應依法追訴處罰
    。被告就此辯稱其係「5 年後再犯」，應送勒戒處所觀察、
    勒戒云云，顯係誤解，自非可採。原審因認被告所為，分係
    犯毒品危害防制條例第10條第1 項之施用第一級毒品罪（2
    罪）及同條第2 項之施用第二級毒品罪（2 罪）。被告施用
    第一級毒品海洛因、第二級毒品甲基安非他命時持有該等毒
    品之低度行為，分別為施用之高度行為所吸收，均不另論罪
    。被告各次施用第一級毒品海洛因、第二級毒品甲基安非他
    命犯行，犯意各別，時間相異，應予分論併罰。核已敘述其
    所憑證據及其認定之理由。原審乃審酌毒品戕害身心，而被
    告前因施用毒品經送觀察、勒戒、刑之執行後，猶不思戒絕
    革除惡習，再次施用毒品，顯未因前所受觀察、勒戒處分暨
    刑之執行而記取教訓，惟其施用毒品所生危害，實以自戕身
    心健康為主，對於他人生命、身體、財產等法益，尚無明顯
    而重大之實害，兼衡其犯罪後坦承犯行等一切情狀，分別量
    處施用第二級毒品部分各有期徒刑4 月；施用第一級毒品部
    分，各有期徒刑9 月，並定其應執行刑為有期徒刑1 年4 月
    。另就扣案之第一級毒品海洛因共18包（均含包裝袋，檢驗
    後合計淨重2.575 公克）、第二級毒品安非他命4 包（合計
    毛重11.5公克），及盛裝上開扣案毒品之空包裝袋，均依毒
    品危害防制條例第18條第1 項前段之規定，宣告沒收銷燬之
    。另扣案之注射針筒12支、白糖1 包、安非他命吸食器1 個
    ，則認屬被告所有供其施用、預備施用第一級毒品海洛因、
    第二級毒品安非他命之物，乃均依刑法第38條第1 項第2 款
    宣告沒收。從形式上觀察，原判決並無判決違背法令之情形
    存在。
四、查被告前曾因施用毒品案件，經送勒戒處所觀察、勒戒後，
    於89年11月28日釋放（初犯），92年間再因施用毒品案件，
    經臺灣臺中地方法院判罪處刑確定，並於94年1 月12日縮刑
    期滿執行完畢（5 年內再犯），有臺灣高等法院被告前案紀
    錄表在卷可稽。被告既已於觀察勒戒執行完畢後5 年以內再
    犯，並經依法追訴處罰，縱本次（第3 次）再度施用毒品之
    時間，在初犯經觀察、勒戒執行完畢釋放5 年以後，已不合
    於「5 年後再犯」之規定，且因已於「5 年內再犯」，顯見
    其再犯率甚高，原實施觀察、勒戒，已無法收其實效，依最
    高法院97年9 月9 日97年度第5 次刑事庭會議決議之意旨，
    自應依法追訴處罰，業經原審認定說明於上。此外，原判決
    已詳細記載其審酌科刑之一切情狀之理由，既未逾越法定刑
    度，又未濫用自由裁量之權限，刑度亦屬妥適，核無不當或
    違法之情形。被告上訴意旨猶執前詞，指摘原判決違法，惟
    並未依據卷內既有訴訟資料或提出新事證，具體指摘或表明
    原判決有何認定事實錯誤、違背法令或量刑等足以影響判決
    本旨之不當或違法，難謂已具體提出上訴理由。揆諸上開說
    明，本件上訴未敘述具體理由，其上訴不合法，應予駁回，
    並不經言詞辯論為之。
五、依刑事訴訟法第367條前段、第372條，判決如主文。
中    華    民    國   100    年    3     月    10    日
                  刑事第六庭    審判長法  官  董武全
                                      法  官  賴純慧
                                      法  官  林英志
以上正本證明與原本無異。
施用第一級毒品部分如不服本判決應於收受送達後10日內向本院
提出上訴書狀，其未敘述上訴理由者，並得於提起上訴後10日內
向本院補提理由書（均須按他造當事人之人數附繕本）「切勿逕
送上級法院」。
施用第二級毒品部分不得上訴。
                                      書記官  魏安里
中    華    民    國   100    年    3     月    10    日